【裁判字號】    99,交抗,511
【裁判日期】    990128
【裁判案由】    違反道路交通管理處罰條例
【裁判全文】
臺灣高等法院交通事件裁定             99年度交抗字第511號
抗  告  人
即受處分人  甲○○
上列抗告人因違反道路交通管理處罰條例案件，不服臺灣桃園方
法院中華民國98年12月29日所為裁定（98年度交聲字第3400號）
，提起抗告，本院裁定如下：
    主  文
抗告駁回。
    理  由
一、抗告意旨略以：其係車輛登記車主，堅決否認有本件違規情
    事，回顧當時員警作為僅憑印象即開告發單，其怕警員誤記
    、車牌可能被偽造而造成其權益受損，請求當事員警提供可
    佐違規事實之依據或資料或說明車輛型式、顏色特徵，並免
    生為績效而衍弊端情事，惟當日警員於法庭稱無任何佐證資
    料照片甚無法說出車輛型式、顏色，設以該員警認定無何佐
    證即可認有罪都可開罰單搶績效，如此缺積極證據，實難讓
    人信服，另媒體多篇報導偽造車牌情事，為免其受害，實有
    澄清並提出事證資料之必要性；交通事件之認定，準用刑事
    訴訟法之規定，由該法第154條規定，法院就違反道路交通
    管理處罰條例案件認定違規之事實及證據，仍應依積極證據
    認定，而警員就交通違規之舉發，除維護交通秩序公共利益
    外，尚涉員警個人績效，與受舉發人係處利害關係人對立地
    位，所為舉發是否與事實相符，仍應調查其他證據以資審認
    ，如仍存有合理之懷疑，無法達確認受處分人有違反道路交
    通管理處罰條例之事實時，應依刑事訴訟法上「罪疑唯輕」
    、「有疑唯利於被告」原則；其乃一小百姓實無能力對抗大
    公權力，守法亦是每個國民須遵守，惟犯罪判刑首重確實證
    據，警察又為人民褓母，實不該不遵法規及依法行政行事，
    需知領納稅人繳稅之俸祿，應以保家、治安及衛民重責，惠
    請協處反正云云。
二、按汽車駕駛人，行經有燈光號誌管制之交岔路口闖紅燈者，
    處新臺幣（下同）1,800元以上5,400元以下罰鍰，並記違規
    點數3點；再汽車駕駛人駕駛汽車有違反道路交通管理處罰
    條例之行為，經交通勤務警察制止時，不聽制止或拒絕停車
    接受稽查而逃逸者，處3,000元以上6,000元以下罰鍰，並記
    違規點數1點，道路交通管理處罰條例第53條第1項、第60條
    第1項、第63條第1項第3款、第1款分別定有明文。另按駕駛
    人駕駛汽車，應遵守道路交通標誌、標線、號誌之指示；汽
    車行駛至交岔路口，其行進、轉彎，應依下列規定：一、應
    遵守燈光號誌或交通指揮人員之指揮，遇有交通指揮人員指
    揮與燈光號誌並用時，以交通指揮人員之指揮為準。.....
    道路交通安全規則第90條前段、第102條亦規定甚明。
三、經查：
  (一)原處分以抗告人即受處分人甲○○所有車牌號碼EE-16號大
    型重型機車，於民國（下同）98年8月29日下午6時50分許，
    行經桃園縣大溪鎮○○街與瑞安路路口時闖紅燈，適桃園縣
    政府警察局大溪分局（下稱舉發單位）以「一、闖紅燈（瑞
    安路直行往龍潭方向）。二、違反闖紅燈行為，經警方鳴笛
    制止攔查，駕駛人拒絕接受警方稽查，仍加速逃逸。」為由
    ，製發桃警行交字第DB0000000號舉發違反道路交通管理事
    件通知單（下稱舉發單）逕行舉發，受處分人於應到案日期
    前陳述意見，原處分機關乃依道路交通管理處罰條例第53條
    第1項、第60條第1項、違反道路交通管理事件統一裁罰基準
    及處理細則第43條、第44條及第67條等規定，於98年5月11
    日以壢監裁字第裁53-DB0000000號反道路交通管理事件裁決
    書，裁處受處分人罰鍰新臺幣（下同）5,700元，並記違規
    點數4點。
  (二)受處分人甲○○所有車牌號碼EE-16號大型重型機車，於98
    年8月29日下午6時50分許，行經桃園縣大溪鎮○○街與瑞安
    路路口時，於有燈光號誌管制之交岔路口闖紅燈，經警方鳴
    笛制止攔查，受處分人拒絕接受警方稽查，仍加速逃逸等情
    ，有舉發單在卷可按。
  (三)證人即查獲之員警謝大全於原審調查時具結證稱：98年8月
    29日下午6時50分時，伊及警員陳金明一起駕駛警用巡邏車
    執行取締違規勤務，當時伊在桃園縣大溪鎮○○○路、勝利
    街口。本件違規是伊所舉發，異議人是由大溪鎮○○路直行
    往石門水庫的方向行駛，我們的警車停在瑞安路與勝利街口
    旁，可以看到異議人騎乘機車的行向，所以當天伊有看到異
    議人闖紅燈。伊看到異議人闖紅燈後，就將警車開到瑞安路
    上，跟在異議人機車後方行駛，並鳴警報器，示意異議人停
    車，但是異議人沒有停車，只有回頭往後看了一下，就加速
    駛離。當時駕駛人戴著全罩式安全帽，可以看出駕駛是位男
    子，後面搭載著一位女子。該名男性駕駛人屬中等身材，與
    在庭異議人差不多。女子是一位年輕女子，伊也有與警員陳
    金明就機車車牌號碼做過確認等語（見原審卷第24頁背面至
    第25頁）。足見證人確實有親眼見到騎乘上開車牌號碼之男
    性駕駛人搭載女性乘客，於桃園縣大溪鎮○○街與瑞安路交
    岔路口紅綠燈號誌轉換為紅燈時，未依規定停止而闖紅燈，
    且經警鳴笛攔停，而駕駛人仍騎乘機車逃逸，且該機車為大
    型重型機車，而證人亦證稱該男性駕駛人與在庭之受處分人
    身型相似，核與舉發單上所註記之「駕駛人為男性，附載人
    為女性」相符。再依證人提出之現場照片及當庭所繪製之現
    場圖，本件舉發當時證人警車之位置確可清楚目視勝利街與
    瑞安路交岔路口，且勝利街與瑞安路交岔路口方向之紅綠燈
    號誌，其間並無遭障礙物遮蔽視線，且證人與紅綠燈號誌之
    距離亦未太過遙遠而無法看清紅綠燈號誌之轉換，足徵證人
    於舉發本件交通違規時，應可清楚目視紅綠燈號誌轉換之情
    形，而無錯看之可能，況且證人亦證稱違規之機車為大型重
    型機車，核與受處分人所有為大型重型機車亦相符。再者，
    員警於執勤時雖可預知可能有駕駛者會違規，但何人於何時
    會違規，實無從預先得知，要難要求員警須於受處分人違規
    之同時拍照取證，此與未有執勤員警在場，全憑採證相片為
    舉發之逕行舉發情形有別。倘受處分人如爭執車輛違規事實
    是否存在，非不得由法院傳喚舉發稽查之員警充作證人，於
    命具結後訊問之，以查明違規事實是否存在，要非必須以舉
    發當時拍照取證為唯一採證方式。且汽車駕駛人之行為有(1)
    闖紅燈或平交道。(2)搶越行人穿越道。(3)在道路收費停車處
    所停車，不依規定繳費。(4)不服指揮稽查而逃逸，或聞消防
    車、救護車、警備車、工程救險車之警號不立即避讓。(5)違
    規停車或搶越行人穿越道，經各級學校交通服務隊現場導護
    人員簽證檢舉。(6)行經設有收費站、地磅之道路，不依規定
    停車繳費或過磅等情形之一，當場不能或不宜攔截製單舉發
    者，得逕行舉發。道路交通管理處罰條例第7條之2第1項第1
    至6款定有明文，依上開規定可知，因違規事件有即時性及
    有損公益性，員警可不經科學儀器取得之證據資料，即得證
    明違規行為，而闖紅燈等違規行為，其違規行為多在瞬間發
    生，故委由當場執行取締違規之公務人員，依其認識與判斷
    ，為立即取締作為，是警員舉發交通違規既為道路交通管理
    處罰條例所規定之職權行使行為，且經立法機關授權，此為
    達成維持交通秩序目的所必要，無須另有其他如目擊證人或
    必須拍攝照片為之佐證，始構成處分之要件，本案受處分人
    違規事實，業據證人即舉發員警謝大全就當天舉發之經過情
    形證述綦詳，且其所證情節核無矛盾、齟齬暨違背經驗、論
    理法則之情況，是舉發員警之證言堪以採信，並足以認定受
    處分人之上開違規。又證人為取締交通違規之公務員，為達
    成維護交通秩序、安全之行政目的，依法執行公權力，其與
    受處分人素不相識，衡諸常情，並無甘冒刑法偽證罪之風險
    誣指受處分人違規之必要；復以交通違規行為，行為性質多
    具迅速性、證據採證上亦有稍縱即逝之不可回復等之特性，
    舉發機關或原處分機關若能提出更多之法定證據方法，例如
    人證、書證、物證等證據資料以供司法審查之交通法庭加以
    判斷該交通違規行為之存否，自屬允當，惟若因前揭交通違
    規行為特性而無法提供更多相關之書證、物證時，則舉發員
    警於司法審查之訴訟程序上立於證人之地位而證述其當時親
    身目擊及見聞之交通違規行為經過，亦屬法定證據方法之一
    之人證證述，於法亦屬有據；至於，舉發員警立於證人之地
    位所為之證述是否可採，此乃交通法庭依經驗及論理法則判
    斷其證明力為何而得否採擇之心證層次，斷不可以舉發員警
    作為證人之所述，因不可能反於其先前所為舉發而認均不可
    採，而全盤否定其立於證人地位所為之陳述。本件受處分人
    雖指摘原處分有諸多與事實不符之處，然其迄未提出任何證
    據，以實其說，本院復查無其他證據足資證明上開證人有捏
    造事實違法取締之情事，受處分人空言指摘原處分機關未提
    出任何證據，誤認伊闖紅燈，委無可採。
  (四)另按汽車駕駛人有闖紅燈之行為，當場不能或不宜攔截掣單
    舉發者，得逕行舉發；前項逕行舉發，應記明車輛牌照號碼
    、車型等可資辨明之資料，以汽車所有人為被通知人掣單舉
    發。再本條例之處罰，受舉發違反道路交通管理事件之受處
    罰人，認為受舉發之違規行為應歸責他人者，應於舉發違反
    道路交通管理事件通知單應到案日期前，檢附相關證據及應
    歸責人相關證明文件，向處罰機關告知應歸責人，處罰機關
    應即另行通知應歸責人到案依法處理。逾期未依規定辦理者
    ，仍依本條例各該違反條款規定處罰，道路交通管理處罰條
    例第7條之2第1項第1款、第4項、第85條第1項亦分別定有明
    文。是汽車駕駛人有違規駕駛行為，固應對汽車駕駛人掣單
    舉發，然舉發機關如無法確知汽車駕駛人為何人，得以汽車
    所有人為被通知人掣單舉發，車輛所有人認受舉發之違規行
    為應歸責他人，應於期限內向處罰機關告知應歸責人，逾期
    未依向處罰機關告知者，仍依對汽車所有人為舉發。是本件
    受處分人並未提出證據證明違規當時駕駛人係他人，原處分
    機關依法以機車所有人為處罰對象，應無違誤。
  (五)綜上所述，受處分人所有之上揭大型重型機車確有於前揭時
    、地行經有燈光號誌管制之交岔路口而闖紅燈，經警方鳴笛
    制止攔查，駕駛人拒絕接受警方稽查，仍加速逃逸之行為。
    從而，原審因認原處分機關依前揭道路交通管理處罰條例第
    53條第1項、第60條第1項、違反道路交通管理事件統一裁罰
    基準及處理細則第43條、第44條、第67條暨違反道路交通管
    理事件統一裁罰標準表之規定，裁處受處分人罰鍰5,700元
    ，並依同條例第63條第1項第1款、第3款規定，併予記違規
    點數4點，核無違誤，而駁回受處分人之異議，經核並無不
    當。又交通警察掣單舉發違反道路交通管理處罰條例所列之
    違規事實，本質上為行政處分，係公務員基於職務上之權力
    ，依法就特定之具體事件所為之具公法上效果之單方行政行
    為，基於公務員為公法上行為具有公信力之原則，若無其他
    反證足以推翻，該行政處分當可被推定為真正，本此公信原
    則，立法者乃賦予行政機關制定違反道路交通事件統一裁罰
    標準及處理細則，使執勤員警得當機處分以達其維護交通秩
    序、安全之行政目的，反之，若謂公務員一切行政行為均需
    預留證據以證其實，則國家行政勢必窒礙難行，據此，刑事
    訴訟法就犯罪證據有關之規定中與屬行政秩序罰之交通違規
    裁罰本質不合之部分，自不在準用之列，從而，受處分人既
    未就執勤警員之舉發有誤提出相關證據以供調查，法院經查
    亦無任何證據足資證明其有捏造事實違法取締之情事，則執
    勤警員本其維護交通秩序、安全職責所為之舉發，自應受到
    合法、正確之推定；本件事證明確，受處分人上開違規事實
    堪以認定，警方對其舉發並無不當或違法之處。又按證據之
    證明力由法院自由判斷之，為刑事訴訟法第155條第1項所明
    定，此項自由判斷職權之行使，苟係基於普通日常生活之經
    驗，而非違背客觀上應認為確實之定則者，即屬合於經驗法
    則，不容當事人任意指摘（最高法院30年上字第597號判例
    意旨參照）；交通事件性質上屬行政法範籌，公務員依法所
    為行政處分本具公法上推定之效力，受處分人對行政處分有
    所不服，原則上需負舉證之義務，核與民、刑事訴訟程序之
    舉證責任尚有不同，原審權衡受處分人所執異議理由難以推
    翻證人謝大全親身舉發本件違規經驗之證言，認定受處分人
    確有駕車行經有燈光號誌管制之交岔路口闖紅燈及不聽交通
    警員之制止拒絕停車接受稽查而逃逸之違規行為，並無明顯
    違背任何經驗法則，尚難認有何違誤。受處分人仍執異議理
    由提起抗告，核無理由，應予駁回。
據上論結，應依道路交通管理處罰條例第89條、道路交通案件處
理辦法第26條，刑事訴訟法第412條，裁定如主文。
中    華    民    國    99    年    1    月    28    日
            刑事第十五庭  審判長法  官  吳昭瑩
                                法  官  吳炳桂
                                法  官  賴邦元
以上正本證明與原本無異。
不得再抗告。
                                書記官  鄭信昱
中    華    民    國    99    年    1     月    29    日


司法院資訊處製作；財團法人民間司法改革基金會備份。
